【裁判字號】    99,聲簡再,3
【裁判日期】    990426
【裁判案由】    聲請再審
【裁判全文】
臺灣臺中地方法院刑事裁定             99年度聲簡再字第3號
聲  請  人
即受判決人  甲○○
上列聲請人即受判決人因妨害兵役案件，對於本院94年12月7日
刑事簡易確定判決（94年度中簡字第3074號），聲請再審，本院
裁定如下：
    主    文
再審之聲請駁回。
    理    由
一、聲請再審意旨略以：聲請人即受判決人甲○○（下稱聲請人
    ）因妨害兵役案件，經本院94年度中簡字第3074號判處罪刑
    確定。該確定判決認定聲請人犯罪，係依據台灣台中地方法
    院檢察署檢察官聲請簡易判決處刑（94年度偵第15297號）
    ，但該檢察署中檢夜（川股）95年度偵緝字第2051號妨害兵
    役案件檢察官不起訴處分書，已認定聲請人無避免召集之意
    圖，有國軍北投醫院門診及住院病歷可資證明，足見聲請人
    應受無罪之判決。聲請人因未發現前開證據，致未主張該有
    利於己之情事，始被判處罪刑確定，為此依刑事訴訟法第42
    0條第1項第6款之規定，聲請准予開始再審等語。
二、按法院認為無再審理由者，應以裁定駁回之，刑事訴訟法第
    434條第1項定有明文。又同法第420條第1項第6款所謂發現
    確實之新證據，係指該證據於事實審法院判決前已經存在，
    為法院、當事人所不知，不及調查斟酌，至其後始行發現，
    且就證據本身形式觀察，固不以絕對不須經過調查程序為條
    件，但必須顯然可認為足以動搖原有罪確定判決，而為受判
    決人無罪、免訴、免刑或輕於原判決所認定罪名之判決者為
    限。故受理聲請再審之最後事實審法院，應就聲請再審理由
    之所謂「新證據」，是否具備事實審判決前已經存在，為法
    院、當事人所不知，事後方行發現之「嶄新性」，及顯然可
    認足以動搖原有罪確定判決，而應為無罪、免訴、免刑或輕
    於原判決罪名之「顯然性」二要件，加以審查，以為判斷應
    否准予開始再審之準據（參照最高法院93年度台抗字第98號
    判決意旨）。
三、本件聲請人前因妨害兵役案件，經本院於94年12月7日，以9
    4年度中簡字第3074號判處有期徒刑二月，如易科罰金，以
    銀元三百元折算一日，於95年1月11日確定等情，業經本院
    調閱該案卷查證無訛。聲請人雖以前開事由聲請再審，惟查
    台灣台中地方法院檢察署95年度偵字第2051號不起訴處分書
    認定聲請人無避免召集之意圖，乃檢察官於本院94年度中簡
    字第3074號判決確定後，就聲請人所犯另一妨害兵役案件依
    其偵查作為，綜合調查結果所為之判斷，非單純依據另一成
    立於事實審法院判決前之證據所作成之衍生文書，即該不起
    訴處分書本身，並非事實審法院判決前已存在之新證據。次
    查聲請人所提90年11月2日至91年1月19日國軍北投醫院門診
    及住院病歷，於本案審判時即已存在，復為聲請人所知悉，
    係因聲請人未能到庭無從提出，難謂屬發現之新證據。且該
    證據形式上僅能證明聲請人於服役期間曾因精神官能性憂鬱
    症接受治療之事實，是否得以論斷其所辯自認因病除役並非
    退役，而無避免召集之意圖，非經相當之調查難以辨明，此
    觀之台灣台中地方法院檢察署檢察官偵查95年度偵字第2051
    號聲請人另案妨害兵役案件時，曾函請台中市後備指揮部判
    定聲請人體位狀況是否符合除役標準等情可知。況依該案卷
    附聲請人退伍令影本所載，被告係退伍，並非除役，縱其後
    案經檢察官綜合其他證據調查結果，以聲請人無避免召集之
    意圖處分不起訴，亦非當然得以推定聲請人於前案即本院94
    年度中簡字第3074號案件中亦無避免召集之意圖，該證據顯
    然不足以動搖原確定判決。依上揭說明，本件聲請人所舉之
    事由，與刑事訴訟法第420條第1項第6款規定之再審要件未
    合，其聲請再審為無理由，應予駁回。
四、依刑事訴訟法第434條第1項裁定如主文。
中    華    民    國     99    年    4    月    26    日
                  台中簡易庭    法  官  鍾堯航
上正本證明與原本無異。
如不服本裁定，應於送達後五日內，向本院提出抗告狀。
                                書記官  吳淑願
中    華    民    國    99    年     4    月    26    日

司法院資訊處製作；財團法人民間司法改革基金會備份。
